臺灣臺北地方法院刑事判決             100年度易字第2130號
公  訴  人  臺灣臺北地方法院檢察署檢察官
被      告  陳郡霈
上列被告因妨害名譽案件，經檢察官提起公訴（100年度偵字第
12774號），本院判決如下：
    主  文
陳郡霈公然侮辱人，處罰金新臺幣仟元，如易服勞役，以新臺
幣壹仟元折算壹日。
    事  實
一、陳郡霈100年5月25日上午4時30分左右，與其友人1男1女，
    一同前往臺北市○○區○○街19之1號好樂迪KTV，經該址店
    內人員帶往114號包廂消費，並以陳郡霈為入店消費登記人
    ，嗣於上午5時30分左右，陳郡霈與另外一名年籍不詳之女
    性友人先行離去，前述包廂中只剩下另一名男子表示身上未
    帶錢，所該店內人員楊淑乃以電話通知消費登記人陳郡霈
    回到現場結帳，陳郡霈於同日6時30分許，回到上址大廳之
    公眾場所，但表示因係受該已酒醉之男性友人邀請而前往消
    費，因此只願意支付陳郡霈與另一名女性友人之消費金額，
    而楊淑則表示帳單是以「包廂」計算，無法分開結帳，雙
    方因此發生爭執，楊淑即報警前往處理，陳郡霈更加不滿
    ，即基於公然侮辱之故意，接續對楊淑辱稱「有要付啊！
    ......他媽的！妳這......」、「等、等、等一下！妳暴牙
    啊妳！」、「我錢會付，然後那個什麼......然後妳他媽的
    講話那麼嗆」、「等、等、等、等、等，妳暴牙啊妳！」，
    足以貶損楊淑之人格及尊嚴。
二、案經楊淑訴由臺北市政府警察局中山分局移送臺灣臺北地
    方法院檢察署檢察官偵查起訴。
    理  由
一、按被告以外之人於審判外之陳述，雖不符刑事訴訟法第159
    條之1 至第159 條之4 之規定，而經當事人於審判程序同意
    作為證據，法院審酌該言詞陳述或書面陳述作成時之情況，
    認為適當者，亦得為證據。當事人、代理人或辯護人於法院
    調查證據時，知有第159條第1項不得為證據之情形，而未於
    言詞辯論終結前聲明異議者，視為有前項之同意，刑事訴訟
    法第159條之5定有明文。其立法意旨在於傳聞證據未經當事
    人之反對詰問予以核實，原則上應予排除；惟若當事人已放
    棄反對詰問權，於審判程序中表明同意該等傳聞證據可作為
    證據，或於言詞辯論終結前未聲明異議，基於尊重當事人對
    傳聞證據之處分權，及證據資料愈豐富，愈有助於真實發見
    之理念，且強化言詞辯論主義，使訴訟程序得以順暢進行，
    上開傳聞證據亦均具有證據能力。查被告陳郡霈於言詞辯論
    終結前，對於告訴人楊淑於警詢及偵查中所為證述等下列
    本院採為認定犯罪事實依據之各項供述證據，均未就證據能
    力聲明異議，復經本院於審理時逐一提示予被告及公訴人表
    示意見，本院審酌該等供述證據作成時之情況，並無違法取
    證及證明力明顯過低之瑕疵，且與本案待證事實間具有相當
    之關聯性，復經本院於審判期日逐一提示予被告及公訴人表
    示意見，以之為本案證據並無不當，自有證據能力，而得採
    為判決之基礎，合先敘明。
二、訊據被告固坦承曾於上揭時、地與告訴人發生爭執，俟警馳
    援時，有罵告訴人暴牙等語，惟矢口否認有何公然侮辱犯行
    ，辯稱沒有罵「幹你娘」或三字經，口出「他媽的」則並非
    針對告訴人，至於「暴牙」則並非辱罵，而係事實，如果告
    訴人不是暴牙，告訴人不會生氣，因為是事實，告訴人才因
    此生氣等語。經查：（一）告訴意旨所稱被告在事發時、地
    ，對告訴人罵稱「媽的」、「幹你娘」、「死暴牙」等語（
    見偵查卷宗第8、9頁警訊筆錄，及同卷宗第22、23頁偵查筆
    錄），內容雖非完全正確，惟經告訴人在事發時、地自行錄
    音蒐證，並經本院於審判期日勘驗錄音轉錄光碟，被告於同
    日6時30分許，回到上址大廳之公眾場所，向告訴人所辱罵
    之內容，應係「有要付啊！......他媽的！妳這......」、
    「等、等、等一下！妳暴牙啊妳！」、「我錢會付，然後那
    個什麼......然後妳他媽的講話那麼嗆」、「等、等、等、
    等、等，妳暴牙啊妳！」等語，有上開錄音轉錄光碟及本院
    審理筆錄可憑，均足認定被告所辱罵之內容，且係對告訴人
    詈罵等事實，已無訛誤。（二）被告雖另辯稱，「暴牙」並
    非辱罵，而係事實，因為是事實，告訴人才因此生氣等語，
    惟「暴牙」二字，客觀上雖可認為係對於他人齒部特點之描
    述，惟就本件事發時、地觀之，雙方已發生爭執，告訴人即
    報警前往處理，被告因此更加不滿而以前開言語詈罵告訴人
    ，顯係以與本件消費糾紛無關之他人身體特徵予以標籤化，
    再用以攻訐被告主觀上所厭惡之告訴人，意在貶損告訴人之
    人格及尊嚴，已甚明確。綜上所述，被告所辯各節，尚難採
    信。本件被告事證明確，被告犯行堪以認定，應依法論科。
三、按「侮辱」係以使人難堪為目的，以言語、文字、圖畫或動
    作，表示不屑輕蔑或攻擊之意思，足以對於個人在社會上所
    保持之人格及地位，達貶損其評價之程度而言；又刑法上之
    公然侮辱罪，祗須侮辱行為足使不特定人或多數人得以共見
    共聞，即行成立。被告於與告訴人因消費計價方式而生爭執
    時，接續以「有要付啊！......他媽的！妳這......」、「
    等、等、等一下！妳暴牙啊妳！」、「我錢會付，然後那個
    什麼......然後妳他媽的講話那麼嗆」、「等、等、等、等
    、等，妳暴牙啊妳！」，貶損告訴人之人格及尊嚴，而屬侮
    辱之言詞甚明，已如前述。復按被告辱罵告訴人之地點係在
    好樂迪KTV樓下大廳，屬不特定人或多數人得以共見共聞之
    處所，被告於該等處所出言辱罵告訴人，自已達於「公然」
    之程度。故核被告所為，係犯刑法第309條第1項之公然侮辱
    罪。又接續犯係指數行為於同時同地或密切接近之時地實施
    ，侵害同一法益，各作為之獨立性極為薄弱，依一般社會健
    全觀念，在時間差距上，難以強行分開，在刑法評價上，以
    視為數個舉動之接續施行，合為包括之一行為予以評價，較
    為合理者而言（最高法院86年臺上字第3295號判例意旨參照
    ）；被告於案發當日所侮辱告訴人之各次作為，係基於同一
    公然侮辱犯意，在密切接近之時、地實施，侵害同一法益，
    各個作為之獨立性薄弱，依前揭說明，應屬接續犯，僅論一
    罪。且公訴意旨所指與上開本院審判期日勘驗錄音轉錄光碟
    內容未盡一致之部分，亦不另為無罪之諭知，亦應敘明。爰
    審酌被告與告訴人發生爭執，未加理性處理及控制自身情緒
    ，一再以不雅言語辱罵告訴人，缺乏尊重他人觀念等一切情
    狀，量處如主文所示之刑，並諭知易服勞役之折算標準，以
    示懲儆。
三、據上論斷，應依刑事訴訟法第299條第1項前段、第284條之
    1，刑法第309條第1項、第42條第3項前段，刑法施行法第1
    條之1，判決如主文。
本案經檢察官鄭堤升到庭執行職務
中    華    民    國   100    年    8     月    31    日
                  刑事第五庭    法  官  黃程暉
以上正本證明與原本無異。
如不服本判決應於收受送達後10日內向本院提出上訴書狀，並應
敘述具體理由；其未敘述上訴理由者，應於上訴期間屆滿後20日
內向本院補提理由書（均須按他造當事人之人數附繕）「切勿逕
送上級法院」。
                                書記官  高菁菁
中    華    民    國   100    年    8     月    31    日
附錄本案論罪科刑法條
中華民國刑法第309條（公然侮辱罪）
公然侮辱人者，處拘役或 3 百元以下罰金。
以強暴犯前項之罪者，處 1 年以下有期徒刑、拘役或 5 百元以
下罰金。